【裁判字號】    97,上易,2777
【裁判日期】    971128
【裁判案由】    竊盜
【裁判全文】
臺灣高等法院刑事判決                97年度上易字第2777號
上  訴  人
即  被  告  乙○○
                    巷34之2.
上列上訴人因竊盜案件，不服臺灣板橋地方法院97年度訴字第46
5號，中華民國97年9月19日第一審判決（起訴案號：臺灣板橋地
方法院檢察署96年度偵字第28493 號），提起上訴，本院判決如
下：
    主  文
上訴駁回。
    理  由
一、按依刑事訴訟法第350條、第361條、第362條、第367條規定
    ，不服地方法院之第一審判決而上訴者，須提出上訴書狀，
    並應敘述具體理由，為上訴必備之程式；其所提出之書狀未
    敘述上訴理由，或僅曾以言詞陳述上訴理由者，均應於上訴
    期間屆滿後20日內補提理由書於第一審法院。第一審法院經
    形式審查，認逾期未補提上訴理由者，應定期間先命補正；
    逾期未補正者，為上訴不合法律上之程式，應以裁定駁回。
    倘已提出上訴理由，但所提非屬具體理由者，則由第二審法
    院以上訴不合法律上之程式，判決駁回。而所謂具體理由，
    必係依據卷內既有訴訟資料或提出新事證，指摘或表明第一
    審判決有何採證認事、用法或量刑等足以影響判決本旨之不
    當或違法，而構成應予撤銷之具體事由，始克當之（例如：
    依憑證據法則具體指出所採證據何以不具證據能力，或依憑
    卷證資料，明確指出所為證據證明力之判斷如何違背經驗、
    論理法則）；倘僅泛言原判決認定事實錯誤、違背法令、量
    刑失之過重或輕縱，而未依上揭意旨指出具體事由，或形式
    上雖已指出具體事由，然該事由縱使屬實，亦不足以認為原
    判決有何不當或違法者（例如：對不具有調查必要性之證據
    ，法院未依聲請調查亦未說明理由，或援用證據不當，但除
    去該證據仍應為同一事實之認定），皆難謂係具體理由，俾
    與第二審上訴制度旨在請求第二審法院撤銷、變更第一審不
    當或違法之判決，以實現個案救濟之立法目的相契合，並節
    制濫行上訴（最高法院97年度台上字第892 號、97年度台上
    字第1402號等判決意旨參照）。又原審法院對上訴書狀有無
    記載理由，為形式上之審查，認有欠缺，且未據上訴人自行
    補正者，固應定期間先命補正。然上訴理由是否具體，依96
    年7月4日刑事訴訟法第361 條修正理由三之說明，屬第二審
    法院審查範圍，不在命補正之列。
二、本件原審依憑上訴人即被告乙○○供認於案發時、地，出現
    在現場，遭黃建富、詹智淳等質問涉嫌竊盜乙事，經警據報
    自其處扣得U 字型起子1支及棉質手套1隻等事實，及證人黃
    建富、詹智淳、甲○○等之指證，以及臺北縣政府警察局車
    輛協尋電腦輸入單、搜索扣押筆錄、扣押物品目錄表、現場
    照片、監視錄影光碟、原審勘驗筆錄與擷取自監視錄影之停
    格畫面31格之附件、和信電訊股份有限公司於97年3 月12日
    出具之書函、門號申請人基本資料、臺灣大哥大股份有限公
    司雙向通聯查詢資料，暨T 字起子、一字起子、U字起子各1
    支、鉗子2支、扳手4支、六角工具組、多角工具組各1 組、
    小銼刀、小剪刀各1把、一字起子頭3支、手套1 隻等扣案物
    品，認定被告乙○○與年籍姓名均不詳之某2 名成年男子，
    共同基於意圖為自己不法所有之犯意聯絡，於96年11月25日
    凌晨4時18分許，至臺北縣板橋市○○街147號前附近，找尋
    可供渠等行竊之標的。其後於同日凌晨4 時45分許，渠等鎖
    定停放於上址之甲○○所使用之車號7055-FL 號白色自小客
    車（該車車主為甲○○之母汪吳淑女）為下手行竊目標，即
    持渠等所自備之客觀上足對人之生命、身體、安全構成威脅
    ，具有危險性之T字起子、一字起子、U字起子各1支、鉗子2
    支、扳手4支、六角工具組、多角工具組各1組、小銼刀、小
    剪刀各1把及不具此等危險性之一字起子頭3支、手套1 隻，
    開啟該車車門，並啟動該車電源後，由該二名成年男子將該
    車駛離而竊取得手。惟因渠等三人在行竊之際，適為正返家
    之黃建富及其友人詹智淳發現，黃建富及詹智淳即趨前質問
    當時坐在現場車號P36-023 號機車上之乙○○，並將之強行
    帶往臺北縣板橋市○○○路7 號之檸檬草茶坊、臺北縣板橋
    市○○路○段157號2樓之查茶看茶坊，且有動手毆打乙○○
    （按：黃建富、詹智淳二人所為剝奪他人行動自由及傷害犯
    行部分，業經原審判決在案）。嗣經乙○○之父到場瞭解後
    ，始於同日上午7 時10分許報警處理，為警自乙○○處扣得
    上開U 字起子1支及手套1隻，又於案發現場上開機車處扣得
    前揭其餘行竊之工具。適用刑法第28條、第321 條第1項第3
    款、第4款、第38條第1 項第2款，論處乙○○結夥三人以上
    攜帶兇器竊盜，處有期徒刑拾月；扣案T 字起子、一字起子
    、U 字起子各壹支、鉗子貳支、一字起子頭支、扳手肆支
    、六角工具組、多角工具組各壹組、小銼刀、小剪刀各壹把
    及手套壹隻均沒收。
三、上訴意旨略以：扣案工具大部分非伊本人所有，黃建富等 7
    人圍毆伊，黃建富又於凌晨4時許至7時40分許，在計程車內
    毆打伊及脅迫伊簽下寫好50萬元金額之本票，均未見記載於
    警詢筆錄，伊確實不認識偷車之兩人，與伊無關，若伊結夥
    行竊，何以獨留在現場，未隨同夥乘車離開云云。惟查：證
    據之證明力由法院自由判斷之，為刑事訴訟法第155條第1項
    所明定，此項自由判斷職權之行使，苟係基於普通日常生活
    之經驗，而非違背客觀上應認為確實之定則者，即屬合於經
    驗法則，不容當事人任意指摘（最高法院30年上字第597 號
    判例意旨參照）。經查，原審認定被告確有原判決事實欄所
    載之犯行，已依憑上揭證據逐一敘明，俱有卷內證據可資覆
    按，核無任何憑空推論之情事，所為論斷，亦與經驗法則、
    論理法則，均屬無違。上訴意旨雖又謂伊遭黃建富等人圍毆
    及遭脅迫簽具本票等情，未見諸警詢筆錄云云，然此屬被告
    行竊後另行發生者，該事由之有無，本已與原判決有何不當
    或違法之判斷無涉。矧被告之警詢筆錄已明確記載其指稱被
    黃建富等圍毆，及遭人逼迫簽具本票等情甚詳（見偵查卷第
    9 頁至第14頁），並經檢察官及原審法院提示被告辨識，確
    認記載無誤（見偵查卷第74頁及原審訴字卷第77頁），顯無
    上訴意旨所述被告遭黃建富等人圍毆及遭脅迫簽具本票等情
    ，未見諸警詢筆錄之事實，被告猶執此虛捏而與原判決有何
    不當或違法之判斷無涉之事由，及業經原審指駁並摒棄不採
    之辯解，重為事實上之爭辯，漫言原判決認定事實不當，未
    依據卷內既有訴訟資料或提出新事證，指摘或表明第一審判
    決有何採證認事不當或違法，而構成應予撤銷之具體事由，
    要與合法上訴所須提出之具體理由，並不相侔。衡以上述之
    說明，被告不服原審判決提起上訴，並未提出合於刑事訴訟
    法第361條第1項規定之具體理由，其上訴不合法律上之程式
    ，爰不經言詞辯論，予以駁回。
據上論結，應依刑事訴訟法第367條前段、第372條，判決如主文
。
中    華    民    國    97    年    11    月    28    日
                  刑事第十二庭審判長法  官  蔡永昌
                                    法  官  施俊堯
                                    法  官  蔡新毅
以上正本證明與原本無異。
不得上訴。
                                    書記官  楊秋鈴
中    華    民    國    97    年    12    月    1     日


司法院資訊處製作；財團法人民間司法改革基金會備份。
